【裁判字號】    95,交聲,906
【裁判日期】    950929
【裁判案由】    違反道路交通管理處罰條例聲明異議
【裁判全文】
臺灣臺北地方法院交通事件裁定         95年度交聲字第906號
異議人即
受處分人    甲○○
右列異議人即受處分人因違反道路交通管理處罰條例案件，對於
臺北市交通事件裁決所中華民國95年9月18日所為之處分（原處
分案號：北市裁三字第裁22-A00000000號），聲明異議，本院裁
定如下：
    主      文
異議駁回。
    理      由
一、按道路交通安全規則第93條規定，行車速度，依速限標誌或
    標線之規定，無速限標誌或標線者，行車時速不得超過50公
    里。道路交通管理處罰條例第40條規定汽車駕駛人，行車速
    度，超過規定之最高時速，或低於規定之最低時速，除有第
    43 條第1項第2款情形外，處新臺幣（下同）1千2百元以上2
    千4百元以下罰鍰，且道路交通管理處罰條例第63條第1項第
    1 款規定，違反同條例第40條，除應處以罰鍰處罰外，予記
    違規點數1點。
二、本件異議人即受處分人甲○○所有車號5N-7966號自用小客
    車（下稱被舉發自用小客車），於95年6月24日5時12分許，
    行經臺北市○○○路○段1號前，時速62公里，該址時速限制
    為50公里，而異議人所有前開自用小客車乃經該路段固定桿
    春達測速儀照相採證，臺北市政警察局交通警察大隊（下稱
    舉發機關）乃以前開科學儀器照相採證，逕行舉發，因認異
    議人違反道路交通管理處罰條例第40條第1項規定，就前開
    違規事實逕行掣單舉發，嗣異議人雖於舉發通知單上所載之
    應到案日期前向原處分機關提出申訴，惟未指明實際駕駛人
    為何人，經原處分機關請舉發機關調查結果，仍認異議人所
    有前開自用小客車確有於舉發時、地，行車速度超過規定最
    高時速未滿20公里，超速行駛之違規行為，原處分機關乃依
    道路交通管理處罰條例第40條規定，裁處異議人1,600元。
三、本件聲明異議意旨略稱：（一）本件雖有採證照片2張，通
    常亦有2%之誤差；（二）本件被舉發自用小客車裝有車速警
    報器，駕駛人會依速限駕駛；（三）本件舉發路段固定桿雷
    達測速儀所領有檢驗合格證書有效期限至95年6月30日，可
    見於本件舉發期日95年6月30日，已至屆滿定期檢驗，其正
    確性實難令人相信；（四）以本件科學儀器取得證明據資料
    證明者，於一般道路須至少於1百公尺前，須有違規超處罰
    之明顯標示；（五）依道路交通管理處罰條例第1條規定，
    其立法目的為「維護交通秩序，確保交通安全」，本件依規
    定行車速度不超過限速10公里，得以勸導代替舉發，確無舉
    發之必要云云，請求撤銷原處分。經查：（一）本件舉發違
    規事件有舉發照片一幀、舉發通知單一紙可查，核以該幀採
    證照片已足辨認確係本件被舉發自用小客車無訛；（二）再
    按警察掣單舉發違反道路交通管理處罰條例所列違規事實，
    本質上為行政處分，係公務員基於職務上權力，依法就特定
    具體事件所為具公法上效果之單方面行政行為，基於公務員
    為公法上行為具有公信力之原則，該行政行為當可被推定為
    真正，其據以依法處分之事實認定亦為正確無誤，從而異議
    人未能提出證據以資證明在本件舉發時地，確未違規超速，
    即無可採；（三）又道路交通管理處罰條例之處罰，受舉發
    違反道路交通管理事件之受處罰人，認為受舉發之違規行為
    應歸責他人者，應於舉發違反道路交通管理事件通知單應到
    案日期前，檢附相關證據及應歸責人相關證明文件，向處罰
    機關告知應歸責人，處罰機關應即另行通知應歸責人到案依
    法處理。逾期未依規定辦理者，仍依本條例各該違反條款規
    定處罰，同條例第85條第3項規定處罰該汽車所有人，違反
    道路交通管理事件統一裁罰基準及處理細則第24條亦定有明
    文，易言之，如汽車駕駛人在道路違規，為警當場攔停者，
    處罰機關固應處罰汽車駕駛人，而本件被舉發自用小客車係
    異議人所有，舉發機關所採逕行舉發方式，確屬合法，原處
    分機關函請舉發機關查處後，對異議人予以裁罰，並無違誤
    ；（四）且查異議人所有前開自用小客車，於本件舉發時地
    ，時速62公里，該址時速限制為50公里，而異議人所有前開
    自用小客車乃經該路段固定桿雷達測速儀照相採證，乃被舉
    發機關警員以具有照相功能之車上雷達測速器測定舉發等事
    實，亦已經舉發機關查處明確，並向異議人覆稱該舉發地點
    路段固定桿雷達測速儀係於94年6月23日經經濟部標準檢驗
    局檢定合格，每年均實施定期檢驗，且領有檢定合格證書（
    並提出合格證書影本作為該函附件），有效期限至95年6月
    30 日，目前使用正常等語，有舉發機關95年8月3日北市警
    交大執字第09533290900號函影本在卷可參，足認本件舉發
    之科學證據並無疑義，異議意旨空言本件雖有採證照片2張
    ，通常亦有2%之誤差，本件被舉發自用小客車裝有車速警報
    器，駕駛人會依速限駕駛，本件舉發路段固定桿雷達測速儀
    所領有檢驗合格證書，已至屆滿定期檢驗，其正確性實難令
    人相信云云，卻未舉證論述本件科學採證方法有何違失、誤
    差，或其所有車速警報器較該路段固定桿雷達測速儀更加準
    確等事實，自應認為舉發機關之證據可以採信；（五）至於
    異議所稱本件科學儀器取得證明據資料證明者，於一般道路
    須至少於1百公尺前，須有違規超處罰之明顯標示，及依道
    路交通管理處罰條例第1條規定，其立法目的為「維護交通
    秩序，確保交通安全」，本件依規定行車速度不超過限速10
    公里，得以勸導代替舉發，確無舉發之必要云云，請求撤銷
    原處分云云，亦未見舉出何等法律上之依據，即難採為對異
    議人有利之認定。本件事證明確，異議人所有前開被舉發自
    用小客車於本件舉發時地，確有前開違規，事證明確，堪以
    認定。
四、綜上所述，異議人所有本件被舉發自用小客車確有前揭違規
    事實，原處分機關就本件違規行為，本應依道路交通管理處
    罰條例第40條，對異議人處以罰鍰，併依同條例第63條第1
    項第1款規定，予記違規點數1點，惟因本件係逕行舉發，未
    能確定異議人為駕駛人，乃從輕僅依同條例第40條規定，處
    以罰鍰1,600元外，未再依同條例63條第1項第1款併記違規
    點數1點。本件原處分認事明確，用法寬仁，本件異議意旨
    為無理由，自應將其前開異議，均予駁回。
據上論斷，應依道路交通案件處理辦法第19條，裁定如主文。
中    華    民    國    95    年    9     月    29    日
                          交通法庭法  官  黃程暉
以上正本證明與原本無異
如不服本裁定應於送達後5日內向本院提出抗告狀
                                書記官  彭雅慧
中    華    民    國    95    年    10    月    11    日


司法院資訊處製作；財團法人民間司法改革基金會備份。
